【裁判字號】    95,易,1064
【裁判日期】    950630
【裁判案由】    傷害
【裁判全文】
臺灣臺中地方法院刑事判決              95年度易字第1064號
公  訴  人  臺灣臺中地方法院檢察署檢察官
被      告  乙○○
上列被告因傷害案件，經檢察官提起公訴（94年度偵字第19385
號），本院判決如下：
    主  文
乙○○傷害人之身體，累犯，處拘役伍拾日，如易科罰金，以參
佰元折算壹日。
    犯罪事實
一、乙○○前於民國92年間，因酒後駕車之公共危險案件，經本
    院以92年度沙簡字第267號判處有期徒刑4月確定，於92年6
    月26日易科罰金執行完畢。其與戊○○原係朋友關係，雙方
    因故有債務糾紛，戊○○於93年12月29日下午3時許，酒後
    至乙○○位於台中縣清水鎮○○路384號之9住處索討債務，
    因乙○○不在家，心生不滿而對乙○○之母丙○○○大聲叫
    囂，乙○○返家見狀後憤恨難耐，竟基於傷害人身體之犯意
    ，徒手毆打戊○○頭部，並以手掐戊○○之頸部，致其受有
    頭部外傷併腦震盪、顏面擦傷、臉部及脖子多重創傷之傷害
    。
二、案經戊○○訴由台中縣警察局清水分局報請台灣台中地方法
    院檢察署檢察官偵查起訴。
    理  由
一、按被告以外之人於偵查中向檢察官所為之陳述，除顯有不可
    信之情況者外，得為證據。是否「顯有不可信之情況」，係
    由法院依該偵查中陳述之外部情況以為判斷。證人戊○○於
    94年12月16日在檢察官偵訊中，經諭知證人有具結之義務及
    偽證之處罰並命朗讀結文具結後，係以證人身分完整、連續
    陳述當天事發經過（94年度偵字第19385號卷第15頁），檢
    察官就前揭偵查訊問之實施，並無任何違反相關規定之瑕疵
    ，是戊○○上揭證詞並無「顯有不可信之情況」，應認具證
    據能力。
二、訊據被告乙○○固不否認於上開時、地與告訴人戊○○發生
    爭執拉扯之行為，惟辯稱係出於正當防衛始掐住告訴人脖子
    ，不清楚告訴人其餘傷害如何造成云云。經查：
  (一)戊○○在被告上開住處小廚房內，突遭被告返家以徒手毆打
    等情，業據證人戊○○於偵訊及本院審理中結證明確，其因
    此受有頭部外傷併腦震盪、顏面擦傷、臉部及脖子多重創傷
    （multiple abrasive wounds over face and neck region
    ）等傷害一節，有童綜合醫院診斷證明書1紙（警卷第13頁
    ）及童綜合醫院95年5月15日童醫字第564號函所附病歷資料
    1份（本院卷第13-15頁）在卷可證，核其所受傷害部位為頭
    部、臉部及脖子，與其證述遭毆打之情節及被告坦承掐住告
    訴人脖子之情節均相符合。
  (二)被告雖以正當防衛為辯，然按正當防衛必須對於現在不法之
    侵害始得為之，侵害業已過去，即無正當防衛可言；又按正
    當防衛必須對於現在不法之侵害始得為之，侵害業已過去，
    或無從分別何方為不法侵害之互毆行為，均不得主張防衛權
    ，而衡之一般社會經驗法則，互毆係屬多數動作構成單純一
    罪而互為攻擊之傷害行為，縱令一方先行出手，而還擊之一
    方在客觀上苟非單純對於現在不法之侵害為必要排除之反擊
    行為，因其本即有傷害之犯意存在，則對其互為攻擊之還手
    反擊行為，自無主張防衛權之餘地（最高法院92年台上字第
    3039號判決意旨參照）。查證人甲○○於本院結證稱「我告
    訴戊○○說我太太身體不好‧‧‧我有拉戊○○的手請他出
    去，但拉不動，正好乙○○回來。後來戊○○與乙○○發生
    拉扯」等語，核與證人戊○○於偵訊時證述之「我跟乙○○
    媽媽在廚房內講話時，突然甲○○就進來扭住我的手，乙○○也跟著進來打我的頭」等語相符，既然被告進入廚房前，
    證人戊○○已遭證人甲○○抓住手部，證人戊○○已無從為
    侵害被告之行為，其情狀即與正當防衛所稱之「現在不法之
    侵害」不符，且被告亦無因此受傷之就醫紀錄，其所辯遭告
    訴人不法侵害一節，即屬無據；至證人丙○○○雖證稱「戊○○出手打我兒子，還沒打到我兒子，我兒子就抓住戊○○
    的脖子」、證人甲○○證稱「戊○○拉扯我兒子的手，然後
    我兒子就壓住他」等語，然其2人為被告之父母，證詞難免
    有所偏頗，且以告訴人所受傷害情節觀之，被告攻擊告訴人
    之行為，已非僅僅單純對於現在不法之侵害為必要排除之反
    擊行為，揆諸上開最高法院判決意旨，仍不得主張正當防衛
    。
   (三)被告雖又辯稱：當天只有掐住告訴人脖子，不清楚其他傷
     害如何造成，之前發生過車禍，不知有無可能延續到現在
     云云。然本件傷害行為係發生於93年12月29日下午3時許，
     告訴人於隔日即同年月30日下午即至童綜合醫院就診，有
     上開診斷證明書及病歷資料在卷可稽，診斷證明書雖僅簡
     略記載「因頭部外傷併腦震盪、顏面擦傷，於93年12月30
     日、94年1月3日到院門診治療」，惟病歷資料已詳述告訴
     人所受傷害，是告訴人就診時間與傷害行為具有時間上之
     密接性，受傷部位與其指述之傷害行為亦相吻合，堪認告
     訴人上開傷勢與被告之傷害行為間具有因果關係，被告上
     開所辯，無從採信。
   (四)綜上所述，被告所辯要屬事後卸責之詞，不足採信，本案
     事證明確，被告犯行堪以認定。
三、核被告乙○○所為，係犯刑法第277條第1項之普通傷害罪。
    查被告有如犯罪事實欄所示刑案之執行情形，此有台灣高等
    法院被告全國前案紀錄表在卷可按，其受有期徒刑之執行完
    畢後，5年內再犯本案有期徒刑以上之罪，為累犯，應依刑
    法第47條規定加重其刑。爰審酌被告犯罪之動機、情節、告
    訴人所受傷勢情形，事後尚未與告訴人達成和解、賠償損害
    等一切情狀，量處如主文所示之刑，並諭知易科罰金之折算
    標準。
據上論斷，應依刑事訴訟法第299條第1項前段，刑法第277條第1
項、第47條、第41條第1項前段，罰金罰鍰提高標準條例第1條前
段、第2條，判決如主文。
本案經檢察官丁○○到庭執行職務。
中    華    民    國    95    年    6     月    30    日
                       刑事第二庭  審判長法  官  林清鈞
                                         法  官  林慧英
                                         法  官  陳姵君
右正本證明與原本無異。
如不服本判決，應於送達後十日內向本院提出上訴狀（須附繕
本），上訴於臺灣高等法院臺中分院。
                                         書記官  莊金屏
中    華    民    國    95    年    6     月    30    日
附錄論罪科刑法條
中華民國刑法第277條
傷害人之身體或健康者，處三年以下有期徒刑、拘役或一千元以
下罰金。
犯前項之罪因而致人於死者，處無期徒刑或七年以上有期徒刑；
致重傷者，處三年以上十年以下有期徒刑。


司法院資訊處製作；財團法人民間司法改革基金會備份。
